臺灣高等法院民事裁定　　　　　　
110年度聲再字第218號
聲  請  人  簡誌重  
法定代理人  李堉臣  
上列聲請人與相對人余建華間訴訟救助聲請再審事件，對於本院
民國110年1月12日110年度聲再字第8號、最高法院110年9月16日
110年度台抗字第1097號確定裁定，聲請再審，本院裁定如下：
    主      文
聲請駁回。
聲請費用由聲請人負擔。
    事實及理由
一、按「對於審級不同之法院就同一事件所為之判決，提起再審
    之訴者，專屬上級法院合併管轄。但對於第三審法院之判決
    ，係本於第496條第1項第9款至第13款事由，聲明不服者
　　，專屬原第二審法院管轄」，民事訴訟法第499條第2項定有
    明文，並依同法第507條準用於聲請再審程序。經查，聲請
    人前聲請本院108年度聲字第582號訴訟救助事件（見本院卷
    第31-32頁裁定書），業經駁回確定；聲請人聲請再審，嗣
    經本院109年度聲再字第100號、最高法院109年度台抗字第
　　1427裁定駁回確定（下合稱109年確定裁定，見本院卷第27-
    30頁裁定書）。聲請人再就109年確定裁定聲請再審，本院
　　110年度聲再字第8號事件認為聲請再審不合法，於110年1月
    12日裁定駁回聲請，再經最高法院認定抗告無理由，於110
    年9月16日以110年度台抗字第1097號裁定駁回抗告確定（下
    合稱原確定裁定，見本院卷第23-26頁裁定書）。聲請人以
    原確定裁定均有民事訴訟法第496條第1項第13款事由而聲請
    再審（見本院卷第3頁），依前開說明，專屬本院管轄，合
    先敘明。
二、次按「再審之訴，應以訴狀表明下列各款事項，提出於管轄
    法院為之：四、再審理由及關於再審理由並遵守不變期間之
    證據」，民事訴訟法第501條第1項第4款定有明文，並依同
    法第507條準用於聲請再審程序。又按當事人提起再審之訴
    或聲請再審，雖聲明係對某件再審判決或裁定為再審，但審
    查其再審訴狀理由，實為指摘原確定裁判或前次之再審裁判
    如何違法，而對該聲明不服之再審判決或裁定，則毫未指明
    有如何法定再審理由。此種情形，可認為未合法表明再審理
    由，逕以其再審 (再審之訴或聲請再審) 為不合法駁回之（
    最高法院69年度第3次民事庭會議決定㈠意旨參照）。另按所
    謂表明再審理由，必須指明確定裁定有如何合於法定再審事
    由之具體情事，始為相當；倘僅泛言有何條款之再審事由，
    而無具體情事者，尚難謂已合法表明再審理由。如未表明再
    審理由，法院無庸命其補正。又當事人雖聲明係對某件再審
    裁判為再審，但審查其再審訴狀理由，實為指摘原確定裁判
    或前次之再審裁判如何違法，而對該聲明不服之再審裁判，
    則毫未指明有如何法定再審理由。此種情形，可認為未合法
    表明再審理由，逕以其再審為不合法駁回之（最高法院109
    年度台聲字第1546號裁定意旨參照）。
三、經查，聲請人於原確定程序係針對訴訟救助事件而聲請再審
　　，已如前述；則聲請人於本件主張民事訴訟法第496條第1項
    第13款之再審事由，自應針對訴訟救助事項表明「當事人發
    現未經斟酌之證物或得使用該證物」，始屬合法表明再審事
    由。然而，聲請人僅略謂拆屋還地事件未傳喚諸多證人，且
    相關土地買賣為無效云云（見本院卷第3-7頁聲請狀）；堪
    認聲請人純就拆屋還地本案訴訟表示不服，尚與訴訟救助無
    涉。聲請人對於原確定裁定之訴訟救助事項，既未表明有民
    事訴訟法第496條第1項第13款再審事由；依上開說明，其聲
    請為不合法，依法應予駁回。
四、據上論結，本件聲請再審為不合法，應予駁回，爰裁定如主
    文。　　
中　　華　　民　　國　　110 　年　　12　　月　　10　　日
                  民事第十一庭  
                        審判長法　官  李慈惠
                              法　官  謝永昌
                              法　官  吳燁山
正本係照原本作成。
如不服本裁定，應於收受送達後10日內向本院提出抗告狀，並應
繳納抗告費新臺幣１千元。
中　　華　　民　　國　　110 　年　　12　　月　　10　　日
　　　　　　　　　　　　　    書記官  莊雅萍